【裁判字號】    88,易,3216
【裁判日期】    890410
【裁判案由】    贓物等
【裁判全文】
臺灣高雄地方法院刑事判決                        八十八年度易字第三二一六號
    公  訴  人  臺灣高雄地方法院檢察署檢察官
    被      告  甲○○
    選任辯護人  唐治民
                蔡祥銘
    被      告  丙○○
    被      告  乙○○
右列被告因贓物等案件，經檢察官提起公訴（八十八年度偵字第五二二四號），本院
判決如左：
    主  文
甲○○、丙○○及乙○○均無罪。
    理  由
一、公訴意旨略以：被告丙○○、乙○○共同基於為自己不法所有之犯意聯絡及概括
    犯意，連續自民國八十五年九月間某日起，在高雄市○○區○○路八五○號之正
    興國中校園內，竊取井榕工程公司（以下簡稱井榕公司）、乙馨工程股份有限公
    司（以下簡稱乙馨公司）所有之無熔絲斷路器等物，得手後，並將之售予知情之
    甲○○。嗣於八十八年二月十二日下午三時三十分許，在高雄市○鎮區○○街二
    二三巷七號甲○○所經營之裕基機電公司，為警循線查獲，因認被告丙○○、乙○○共同涉犯刑法第三百二十條第一項之竊盜罪嫌，被告甲○○涉犯同法第三百
    四十九條第二項之故買贓物罪嫌。
二、按犯罪事實應依證據認定之，無證據不得推定其犯罪事實，刑事訴訟法第一百五
    十四條定有明文，而事實之認定，應憑證據，如未能發現相當證據，或證據不足
    以證明，自不能以推測或擬制之方法，以為裁判基礎，又被害人之陳述如無瑕疵
    ，且就其他方面調查又與事實相符，固足採為科刑之基礎，倘其陳述尚有瑕疵，
    而在未究明前，遽採為論罪科刑之根據，即難認為適法，此分別有最高法院四十
    年台上字第八六號及六十一年台上字第三○九九號判例可資參照。訊據被告甲○○固不諱言曾於上開時間，在高雄市○鎮區○○街二二三巷七號，其所經營之裕
    基機電公司內，為警扣有緊急用電自動轉換系統、空氣斷路器各二具及無熔線斷
    路器二十三具之事實，被告丙○○固不諱言曾於八十八年二月間，持上開扣案之
    緊急用電自動轉換系統、空氣斷路器各二具至甲○○上開裕基機電公司，欲轉售
    予甲○○等事實，惟被告等均堅決否認有何竊盜或故買贓物等犯行，被告丙○○
    辯稱：上開緊急用電自動轉換系統、空氣斷路器各二具係伊於高雄市前鎮加工區
    某舊貨商處買來，伊曾於案發後至原購買處查詢，但無法找到原賣主等語；被告
    乙○○辯稱：其根本未參與任何竊盜行為，八十八年二月十二日警察查獲是時，
    其僅係正巧攜同妻小至高雄市○○○街二十一巷二十號丙○○住處找丙○○聊天
    ，而其所承租之ＸＸ－二五四七號自小客車係因原所有之汽車壞掉，所以才租車
    充為交通工具，除非丙○○借用，否則泰半時間均為自己使用等語；被告甲○○
    辯稱：扣案之緊急用電自動轉換系統、空氣斷路器各二具，係被告丙○○自行拿
    來要求轉售，但其因年關將近，手頭非寬，所以並未購買，惟丙○○因需款孔急
    ，所以只好另借一萬元支票予丙○○應急，至無熔線斷路器二十三具係其客戶換
    購新品時，拆裝下來之舊品，並非故買贓物所得等語。而本件公訴人認被告等涉
    犯竊盜及故買贓物犯行，無非係以被告甲○○於警訊時陳稱被告丙○○載運緊急
    用電自動轉換系統、空氣斷路器各二具至其公司處販售，係以車牌號碼ＸＸ－二
    五四七號自小客車為載運工具，而該自小客車並經被告乙○○自承為其租用，且
    曾借予丙○○使用等節，復有被害人丁○○、洪加福、戊○○於警訊時證述於被
    告甲○○公司查獲之物品，均為渠等公司所有及被害人填具之贓物認領清單等節
    ，為其論罪之主要依據。經查：
（一）按刑法第三百二十條第一項之竊盜罪，其犯罪構成要件首在行為人竊取他人之
      動產為斷，而同法第三百四十九條第二項之故買贓物罪，則首在確認買受者確
      係贓物始能成立，即必須先有他人犯財產上之罪，而後始有故買贓物行為可言
      。是以，本案首應審究者，係扣案之各該物品是否確為贓物，合先敘明。
（二）證人即乙馨公司負責人洪加福、技工戊○○及井榕公司技工丁○○固均於警訊
      時，指稱上開扣案物分別為渠等公司所有，然質諸證人丁○○於警訊時自承：
      其公司於八十五年九月一日上午八時許，在高雄市○○區○○路八五○號（正
      興國中校園內）工程施工期間，失竊之無熔線斷路器因失竊次數很多，無法記
      清有無報案云云；而證人洪加福則於警訊及本院審理時陳以：乙馨公司於八十
      七年間，在高雄市立高雄商職曾失竊緊急用電自動轉換系統、空氣斷路器三具
      ，另一具係於八十六年間，在前開正興國中校園內失竊，但均無法證明上開扣
      案之物品為其公司所有等語，證人戊○○則於警訊時陳稱：乙馨公司於八十六
      年一月二十日上午八時許，在高雄市○○區○○路八五○號（正興國中校園內
      ）失竊之無熔線斷路器，因失竊多次，無法記清有無報案云云，彼此互核以觀
      ，均可發現被害人始終無法舉證證明上開扣案物品係渠等所有之贓物，甚且無
      法證明確有所指之物品遭竊事實，又縱認被害人確有所指之物品遭竊，酌以扣
      案之緊急用電自動轉換系統、空氣斷路器及無熔線斷路器，均為市面上廣泛流
      通且可輕易購得之物，苟非於各該扣案物品上，有足供辯認為某特定人士所有
      之特徵，依扣案物品之外在形式觀察，充其量僅足認定新、舊品之別，衡難僅
      憑被害人曾有相同種類之物遭竊，即行遽認扣案之物必係被害人所有。
（三）承前所述，上開物品既無法證明係各該被害人所有，自無從據以論斷該物必為
      被害人失竊之贓物，被告丙○○雖於本院依法發布通緝，為警緝後本院調查訊
      問時陳稱：上開扣案之物品係被告乙○○拿至伊住處，要求轉賣予被告甲○○
      云云，然為被告乙○○堅決否認，且被告丙○○於本院審理時復改供稱：係向
      某舊貨商以中古價購買後，欲轉售予甲○○，然該舊貨商現已無法找到云云，
      被告丙○○前後供述不一，所為自白顯有瑕疵，自難僅憑其片面證言，即謂上
      開扣案物品係被告乙○○竊取。從而，姑不論被告丙○○、乙○○及甲○○上
      開所辯是否屬實，縱認虛偽，上開物品來源或係偷竊、或係搶奪、或係詐術取
      得、或係購買所得、或係侵占所得，或係單純借用，原因多重，實無法以臆測
      方式，遽認必為被告乙○○、丙○○竊盜取得，被告甲○○故買贓物所得。
（四）審以被告甲○○於本院審理時提出八十四年至八十八年間之無熔線電路器買賣
      請款單及估價單原本二百二十四張（經本院審閱原本無誤後，以影本附卷），
      益徵被告甲○○向來即有從事無熔線電路器買賣之事實，其上開辯稱係客戶購
      買新品後，拆裝舊品一節尚非無據，自難僅憑被害人片面指訴，即遽謂被告甲○○有故買贓物行為，綜上以觀，本件被告等上開所辯，非無可能，而被害人
      復無法舉證證明扣案之物為渠等所有，而本院復遍查全卷，無查其他積極證據
      足資審認被告等確有公訴人所指之上開犯行，既不能證明犯罪，揆諸首揭法條
      及判例意旨，依法自均應為被告等無罪之諭知。
據上論斷，應依刑事訴訟法第三百零一條第一項，判決如主文。
中      華      民      國      八十九      年      四      月    十    日
                                  臺灣高雄地方法院刑事第一庭
                                      法  官    邱基峻
右正本證明與原本無異。
如不服本判決，應於判決送達後十日內，向本院提出上訴狀。
                                      書記官    王美玲
中    華    民    國    八十九    年      四      月        十一      日


司法院資訊處製作；財團法人民間司法改革基金會備份。
